【裁判字號】    94,上訴,1237
【裁判日期】    950112
【裁判案由】    洗錢防制法
【裁判全文】
臺灣高等法院刑事判決                94年度上訴字第1237號
上  訴  人
即  被  告  乙○○
選任辯護人  陳雅萍律師
上列上訴人因洗錢防制法案件，不服臺灣基隆地方法院93年度訴
字第897號，中華民國94年3月9日第一審判決（簡易判決處刑案
號：臺灣基隆地方法院檢察署93年度偵字第3392號，及移送併辦
：93年度偵字第4657號），提起上訴，及移送併辦（93年度偵字
第3685號），本院判決如下：
    主  文
原判決撤銷。
乙○○幫助連續意圖為自己不法之所有，以詐術使人將本人之物
交付，處有期徒刑壹年參月。緩刑伍年。
    事  實
一、乙○○對於將自己之存摺、提款卡、提款卡密碼等交予他人
    ，可能供他人從事詐欺之不法行為一事，本有預見，卻予容
    認而不違背其幫助詐欺之犯意，基此幫助詐欺之犯意，依報
    上刊登「存簿換現金」之廣告，與真實年籍姓名不詳之林姓
    成年男子聯絡，於民國（下同）93年6月23日至同年月28日
    間，在基隆火車站，將所開立之臺灣區中小企業銀行基隆分
    行、中國國際商業銀行基隆分行、聯邦商業銀行內湖分行、
    中國信託商業銀行基隆分行、台北國際商業銀行基隆分行（
    帳戶明細詳如附表壹所示）之存摺、提款卡及提款密碼，以
    每帳戶新臺幣（下同）2000元之代價，出售予林姓成年男子
    。該林姓成年男子取得乙○○上開存摺、提款卡及提款密碼
    後，即假冒信用卡公司人員，以電話與如附表貳所示甲○○
    等人聯絡，謊稱渠等之信用卡遭盜刷，指示被害人以自動櫃
    員機操作變更密碼，實際上係將存款轉帳存入乙○○如附表
    壹所示帳戶之方式實施詐術，致如附表貳所示甲○○等被害
    人與林姓成年男子聯絡後陷於錯誤，分別依指示匯款至乙○○所開立如附表壹所示之帳戶，旋即遭提領，甲○○等人事
    後查看帳戶記錄，始知受騙。
二、案經基隆市警察局第一分局報告臺灣基隆地方法院檢察署檢
    察官偵查聲請簡易判決處刑，原審認不宜逕以簡易判決處刑
    ，改依通常程序審理，暨併案審理。
    理  由
一、訊據上訴人即被告乙○○固不否認將如附表壹所示之存摺、
    提款卡及提款密碼，出售予林姓成年男子之事實，惟辯稱：
    林姓成年男子向其收購之理由是要讓股票族逃稅，不知林姓
    男子會利用其帳戶，從事詐欺之不法犯行云云。經查：
(一)上揭犯罪事實，迭據被告乙○○於警詢（見偵3392號卷第4
    至8頁）、檢察官偵查中（偵3392號卷第55至57頁）、原審
    （見原審卷第22至26頁）及本院審理中（本院卷第44至49頁
    ）均坦承將如附表壹所示之存摺、提款卡及提款密碼，以每
    帳戶2000元之代價，出售予林姓成年男子等情不諱，且經被
    害人丙○○、甲○○、丁○○（偵3392號卷第9至13 頁）、
    郭素容（見偵10539號卷第20至22頁）與陳正煌（見偵3685
    號卷第38頁）等於警詢時指述上揭遭詐騙經過之情形明確。
    此外，復有被告中國國際商業銀行基隆分行新台幣存摺類存
    款綜合約定書與印鑑卡（偵3392號卷第32至33頁）、聯邦商
    業銀行內湖分行開戶資料及印鑑卡（見偵3392號卷第92至93
    頁）、臺灣區中小企業銀行基隆分行連線作業通用查詢單（
    見3392號卷第45頁）、中國信託商業銀行基隆分行函覆被告
    開戶資料（見偵3685號卷第14頁）、台北國際商業銀行開戶
    印鑑卡（見偵3685號卷第24頁）、及被告所供報載「存簿換
    現金」之報紙廣告（偵3392號卷第62至63頁）、中華郵政股
    份有限公司自動櫃員機儲戶交易明細表4紙（見偵3392號卷
    第18、20、41頁）、臺灣中小企業銀行存款交易明細查詢單
    影本1紙（偵3392號卷第44頁）、中國國際商業銀行基隆分
    行客戶歷史檔交易明細查詢表影本1紙（偵3392號卷第31頁
    ）、聯邦銀行內湖分行客戶交易明細（偵3392號卷第94頁）
    、中國信託商業銀行存款交易明細1紙（見偵3685號卷第15
    頁）、台北國際商業銀行自動提款機自行提款交易明細表（
    見偵3685號卷第21至23頁）等可稽，依此，足徵被害人甲○○等確有將如附表貳所示之款項，匯入被告如附表壹所示之
    帳戶，堪認被告上開之自白確與事實相符。
(二)雖被告辯稱：林姓成年男子向其收購之理由是要讓股票族逃
    稅，不知林姓男子會利用其帳戶，從事詐欺之不法犯行云云
    。然被告既自承林姓男子向其收購帳戶之目的係為供逃稅，
    顯見其應已認知林姓男子係將其帳戶作非法使用，況將帳戶
    交予他人，可能遭他人作為詐欺犯罪之用，亦迭據報章雜誌
    與電視披露，且被告於本院審理時，亦肯認證件帳戶所交姓
    名不詳之人應係作為不法之用途居多（見本院卷第47頁），
    被告實無諉為不知之理，是其上開所辯，無足採信。
(三)又按，刑法上之故意，非僅指直接故意，尚包含間接故意（
    未必故意），所謂間接故意係指行為人對於構成犯罪事實，
    預見其發生而其發生並不違反其本意者而言，刑法第13條第
    2項定有明文。且幫助犯之成立以行為人主觀上認識被幫助
    者正欲從事犯罪或係正在從事犯罪，且該犯罪有既遂之可能
    ，而其行為足以幫助他人實現構成要件者，即具有幫助故意
    ，並不以行為人確知被幫助者係犯何罪名為必要。至於行為
    人在正犯實施犯罪前為幫助行為者，則構成事前幫助犯。又
    一般人對自己之金融機構帳戶所用之存摺、提款卡及提款密
    碼，均相當保密，恐被他人得知後，有被冒領或供作其他非
    法使用之虞。被告乙○○將自己之存摺、提款卡及提款密碼
    交予姓名不詳之人，衡之常情，當有預見該不詳姓名之人於
    收受後，應係用來作為非法之用，從而被告應有認識不詳姓
    名之人可能將帳戶用來作為犯罪之用，竟猶仍交付之而任憑
    使用，則被告確有幫助該不詳姓名之人將帳戶持以供作詐欺
    取財之用之不確定幫助故意甚明。
(四)綜上，被告之犯行明確，應依法論科。
二、被告將自己帳戶之存摺、提款卡及提款密碼交予他人，供他
    人實施詐欺取財犯行，核其所為，係犯刑法第30條第1項、
    第339條第1項之幫助詐欺取財罪。公訴意旨認被告係犯洗錢
    防制法第9條第2項之洗錢罪，惟該條項所指之洗錢罪，乃指
    犯同條例第2條第2款之掩飾因他人重大犯罪所得或財產上利
    益之罪，而所謂重大犯罪，依同法第3條規定，固包括刑法
    第340條之常業詐欺罪，然查並無證據足認被告與收受其存
    摺、提款卡及提款密碼之林姓成年男子有何密切關係，得以
    預見林姓成年男子係以從事詐欺為業，而猶提供存摺等物，
    公訴意旨上開所認容有誤會，起訴法條尚有未洽，惟其基本
    社會事實同一，本院自得依法變更起訴法條，並告知被告罪
    名後，依法予以審理。該不詳姓名人，意圖為自己不法所有
    ，並基於概括犯意，先後多次，連續對被害人甲○○、丙○○、丁○○、郭素容及陳正煌為詐欺之犯行，時間緊接，且
    觸犯構成要件相同之罪名，為連續犯。被告以1個幫助行為
    ，幫助林姓成年男子連續從事詐欺犯行，僅應論以1個幫助
    連續詐欺罪，如附表貳編號四、五所示之詐欺犯行雖未據檢
    察官起訴，然該部分亦係因被告提供帳戶予林姓男子，幫助
    林姓男子從事詐欺犯行所生，依前揭說明，自與起訴部分具
    有實質上一罪關係，本院依法自得併予審理。被告之犯行僅
    止於幫助行為，應依刑法第30條第2項減輕其刑。原審依刑
    法第30條、第339條第1項，罰金罰鍰提高標準第1條前段規
    定，論處被告乙○○幫助連續意圖為自己不法之所有，使人
    將本人之物交付罪，量處有期徒刑1 年之刑，固非無見。惟
    查：如附表貳編號五所示時間、地點之詐欺犯行，與本件幫
    助詐欺犯行有實質上一罪關係，原審未及審酌，尚有未洽，
    被告上訴指摘原判決之不當，雖無理由，然原判決既有可議
    ，應由本院將原判決予以撤銷改判。爰審酌被告提供帳戶予
    他人，供作向社會大眾詐騙之工具，致被害人追索無門，其
    行為殊不值取，及犯罪動機、販售帳戶之數量、被害人之人
    數、所生危害與犯後態度等一切情狀，量處如主文所示之刑
    。末查，被告乙○○提供帳戶予他人，供作向社會大眾詐騙
    工具之行為，固不值取，惟被告前未曾受有期徒刑以上刑之
    宣告，有卷附本院被告全國前案紀錄表可按，且被告患有心
    臟重大疾病，並領有重器障（心）之身心障礙手冊，有基隆
    長庚紀念醫院診斷證明書1紙（見本院卷第51頁）及中華民
    國身心障礙手冊影本（偵3392號卷第37頁）附卷可參，被告
    失業需款，一時失慮，觸犯章典，經此起訴審判，當知所警
    惕，而無再犯之虞，本院認所宣告之刑以暫不執行為適當，
    併諭知緩刑5年，以啟自新。
據上論斷，應依刑事訴訟法第369條第1項前段、第364條、第299
條第1項前段、第300條，刑法第30條、第339條第1項、第74條第
1款，罰金罰鍰提高標準條例第1條前段，判決如主文。
本案經檢察官陳維練到庭執行職務。
中    華    民    國    95    年    1     月    12    日
                  刑事第十二庭  審判長法  官  李文成
                                      法  官  周盈文
                                      法  官  官有明
以上正本證明與原本無異。
檢察官如不服本判決應於收受送達後十日內向本院提出上訴書狀
，其未敘述上訴之理由者並得於提起上訴後十日內向本院補提理
由書（均須按他造當事人之人數附繕本）。
被告不得上訴。
                                      書記官  林蓓瑜
中    華    民    國    95    年    1     月    13    日
附錄：本案論罪科刑法條全文
刑法第339條第1項：
意圖為自己或第3人不法之所有，以詐術使人將本人或第3人之物
交付者，處5年以下有期徒刑、拘役或科或併科1,000元以下罰金
。
附表壹（被告開立之帳戶明細）
一、臺灣中小企業銀基隆分行
    帳    號：0000000000
    開戶日期：93年6月21日
二、中國國際商業銀行基隆分行
    帳    號：00000000000
    開戶日期：93年6月21日
三、聯邦商業銀行內湖分行：
    帳    號：000000000000
    開戶日期：91年2月6日
四、中國信託商業銀行基隆分行
    帳    號：0000000000000000
    開戶日期：93年6月21日
五、台北國際商業銀行基隆分行
    帳    號：0000000000000000
附表貳（被害人明細、詐欺手段、地點及詐得之金額）
┌──┬─────┬────┬──────┬─────────┬─────┐
│編號│被  害  人│匯款日期│  匯款金額  │詐  欺  手  段    │轉帳地點  │
├──┼─────┼────┼──────┼─────────┼─────┤
│一  │甲  ○  ○│93.07.02│新臺幣（下同│假冒信用卡公司人員│嘉義市中山│
│    │          │        │）99,983元。│，向被害人詐稱信用│路與安和路│
│    │          │        │匯入帳戶：被│卡遭盜刷，指示被害│口郵局    │
│    │          │        │告中國國際商│人以自動櫃機變更密│          │
│    │          │        │業銀行基隆分│碼，實則將被害人之│          │
│    │          │        │行帳戶。    │存款轉帳至被告帳戶│          │
│    │          │        │            │內。              │          │
├──┼─────┼────┼──────┼─────────┼─────┤
│二  │丙  ○  ○│93.07.04│7,205元。   │同              上│臺北縣中和│
│    │          │        │匯入帳戶：  │                  │市○○路13│
│    │          │        │被告臺灣中小│                  │2號       │
│    │          │        │企業銀行基隆│                  │          │
│    │          │        │分行帳戶。  │                  │          │
├──┼─────┼────┼──────┼─────────┼─────┤
│三  │丁  ○  ○│93.07.04│49,901元。  │同              上│高雄市三民│
│    │          │        │匯入帳戶：被│                  │區鼎強郵局│
│    │          │        │告臺灣中小企│                  │          │
│    │          │        │業銀行基隆分│                  │          │
│    │          │        │行帳戶。    │                  │          │
├──┼─────┼────┼──────┼─────────┼─────┤
│四  │郭  素  容│93.07.05│88,196元。  │同              上│桃園縣八里│
│    │          │        │匯入帳戶：被│                  │鄉龍形郵局│
│    │          │        │告聯邦銀行內│                  │          │
│    │          │        │湖分行帳戶  │                  │          │
├──┼─────┼────┼──────┼─────────┼─────┤
│五  │陳  正  煌│93.06.29│178,966元。 │同              上│台北縣土城│
│    │          │        │匯入帳戶：  │                  │市        │
│    │          │        │被告中國信託│                  │          │
│    │          │        │銀行帳戶：78│                  │          │
│    │          │        │,983元。    │                  │          │
│    │          │        │被告台北國際│                  │          │
│    │          │        │商業銀行帳戶│                  │          │
│    │          │        │：99,983元。│                  │          │
└──┴─────┴────┴──────┴─────────┴─────┘


司法院資訊處製作；財團法人民間司法改革基金會備份。
